臺灣苗栗地方法院刑事判決　　　　　　　100年度易字第817號
公　訴　人　臺灣苗栗地方法院檢察署檢察官
被　　　告　藍博成
　　　　　　劉明哲
上列被告等因竊盜案件，經檢察官提起公訴（100 年度偵字第54
32號），被告等於準備程序進行中就被訴事實為有罪之陳述，本
院裁定進行簡式審判程序，判決如下：
    主  文
藍博成共同犯踰越牆垣攜帶兇器竊盜罪，累犯，處有期徒刑拾月
，扣案之大型老虎鉗、美工刀、瓦斯噴燈及手電筒各壹支，均沒
收之。
劉明哲共同犯踰越牆垣攜帶兇器竊盜罪，處有期徒刑捌月，扣案
之大型老虎鉗、美工刀、瓦斯噴燈及手電筒各壹支，均沒收之。
    犯罪事實
一、藍博成前因施用毒品案件，於民國95年3 月20日，經本院以
    95年度易字第41號判處有期徒刑9 月確定；又因傷害案件，
    於95年7 月31日，經本院以95年度苗簡字第508 號判處有期
    徒刑4 月確定。上開2 罪經合併定應執行刑有期徒刑11月確
    定，於96年5 月10日縮短刑期執行完畢（構成累犯）。又因
    妨害自由等案件，於97年10月20日，經臺灣新竹地方法院以
    97 年 度訴字第170 號判處有期徒刑3 月、5 月，應執行有
    期徒刑6 月確定，於98年12月3 日執行完畢（亦構成累犯）
    。詎其仍不知悔改，復意圖為自己不法所有，於100 年9 月
    22 日 下午5 時許，邀同具有上開犯意聯絡之劉明哲，由藍
    博成騎乘機車搭載劉明哲，並攜帶客觀上可供兇器使用之大
    型老虎鉗、美工刀、瓦斯噴燈（含瓦斯罐1 個）以及手電筒
    各1 支等工具，前往位於苗栗縣苗栗市○○街39號「利陽鞋
    廠」廢棄廠區，並於同日下午6 時30分許，聯袂翻越圍牆侵
    入廠區，以先持手電筒照明前路，再由藍博成以瓦斯噴燈將
    廠區內保護電纜線之塑膠管燒軟，以美工刀將塑膠管切開後
    ，持大型老虎鉗將管內電纜線拖出剪斷之方式，竊得「利陽
    鞋廠」所有之電纜線3 條（合計約長6 公尺），劉明哲則在
    一旁把風。嗣因渠等竊取電纜線行為造成廠區供電異常，該
    廠區保全乃於同日下午8 時10分許，通知「利陽鞋廠」董事
    長特助許惠雯，經許惠雯入廠查看，發現廠房地面遺有遭剪
    斷之電纜線及老虎鉗等物品，遂於同日下午8 時30分許報警
    ，並商請鄰人劉志達前來協助，劉志達隨即在廠區2 樓發現
    藍博成、劉明哲行蹤，並將渠等制伏，經警據報到場，當場
    扣得上開大型老虎鉗、美工刀、瓦斯噴燈及手電筒各1 支，
    以及竊得之電纜線3 條（已發還）。
二、案經苗栗縣警察局苗栗分局報告臺灣苗栗地方法院檢察署（
    下稱苗栗地檢署）檢察官偵查起訴。
    理  由
一、本件被告藍博成及劉明哲經起訴所犯之刑法第321 條第1 項
    第2 款、第3 款加重竊盜案件，為死刑、無期徒刑、最輕本
    刑為3 年以上有期徒刑以外之罪，亦非屬高等法院管轄之第
    一審案件，渠等於準備程序進行中，先就被訴事實為有罪之
    陳述，經法官告知簡式審判程序之旨，並聽取渠等與公訴檢
    察官之意見後，認無不得或不宜改依簡式審判程序進行之處
    ，爰依刑事訴訟法第273 條之1 第1 項、第284 條之1 等規
    定，改依簡式審判程序審理；又簡式審判程序之證據調查，
    依刑事訴訟法第273 條之2 規定，不受同法第159 條第1項
    、第161 條之2 、第161 條之3 、第163 條之1 及第164 條
    至第170 條所規定證據能力認定及調查方式之限制；再被告
    藍博成等2 人對於卷內之各項證據，均同意有證據能力，故
    卷內所列之各項證據，自得作為證據，合先敘明。
二、訊據被告藍博成及劉明哲雖於警詢及偵訊時，多次翻異前詞
    ，惟渠等於本院審理時，均已就上開犯罪事實，坦承不諱，
    核與證人陳惠雯於警詢中，證人劉志達於警詢及偵查中證述
    情節相符，並有扣押物品目錄表、贓物認領保管單及承辦員
    警職務報告各1 份，以及現場查獲照片10張在卷，且扣有大
    型老虎鉗、瓦斯噴燈、美工刀及手電筒各1 支在案，足認渠
    等於審理時自白，與事實相符。從而，本件被告藍博成及劉
    明哲2 人上開加重竊盜犯行，事證明確，堪以認定，應依法
    論科。
三、按攜帶兇器加重竊盜罪所謂之兇器，其種類並無限制，凡客
    觀上足對人之生命、身體、安全構成威脅，具有危險性之兇
    器均屬之，且祇須行竊時攜帶此種具有危險性之兇器為已足
    ，並不以攜帶之初有行兇之意圖為必要，最高法院79年臺上
    字第5253號著有判例可資參照。查本件扣案之大型老虎鉗為
    金屬材質，長63公分，把手為黑色塑膠材質；美工刀全長17
    公分，刀片為金屬材質，長9 公分；瓦斯噴燈為金屬材質，
    可裝填瓦斯罐使用，高27公分，並附有瓦斯1 罐等情，業經
    本院於審理時當庭勘驗明確。是以上開大型老虎鉗等工具，
    投擲、刺戳、擊打、砍削，或將瓦斯噴燈點燃燒灼人體，客
    觀上均足以對人之生命、身體及安全構成危害，均屬刑法上
    兇器無疑。
四、核被告藍博成及劉明哲所為，係犯刑法第321 條第1 項第2
    款、第3 款踰越牆垣、攜帶兇器加重竊盜罪。被告藍博成及
    劉明哲2 人，就上開加重竊盜犯行間，有犯意聯絡及行為分
    擔，應論以共同正犯。被告藍博成前因施用毒品案件，於95
    年3 月20日，經本院以95年度易字第41號判處有期徒刑9 月
    確定；又因傷害案件，於95年7 月31日，經本院以95年度苗
    簡字第508 號判處有期徒刑4 月確定，上開2 罪經合併定應
    執行刑有期徒刑11月確定，於96年5 月10日縮短刑期執行完
    畢；又因妨害自由等案件，於97年10月20日，經臺灣新竹地
    方法院以97年度訴字第170 號判處有期徒刑3 月、5 月，應
    執行有期徒刑6 月確定，於98年12月3 日執行完畢，有苗栗
    地檢署刑案資料查註紀錄表及臺灣高等法院全國前案簡列表
    各1 份在卷可憑，其於有期徒刑執行完畢後，5 年內故意再
    犯本案有期徒刑以上之罪，為累犯，應依刑法第47條第1項
    規定加重其刑。爰審酌被告藍博成及劉明哲於案發當時為證
    人劉志達及許惠雯當場人贓俱獲，竟於警詢及偵訊時，猶相
    互推諉卸責，且多次翻異供詞，更於檢察官聲請羈押，本院
    法官進行訊問時，忽而坦承竊盜，忽又否認犯行，浪費司法
    資源，被告劉明哲有數次竊盜前科，被告藍博成雖無竊盜相
    關前科，但為本件竊盜犯行倡議者，惟事後於審理時，尚能
    坦認犯行，暨被告藍博成為臨時工，與父母同住，未婚無子
    女，高職畢業，被告劉明哲為打石工，與父親同住，未婚無
    子女，國中肄業，以及渠等犯罪之動機、目的、手段、犯罪
    所生危險與損害程度等一切情狀，量處如主文所示之刑。起
    訴檢察官就被告劉明哲部分具體求處有期徒刑1 年，被告藍
    博成部分具體求刑有期徒刑1 年6 月至2 年，尚屬過重，併
    予敘明。
五、至起訴檢察官另聲請對被告藍博成等2 人均併予宣告強制工
    作部分。惟按保安處分係對受處分人將來之危險性所為含有
    社會隔離、拘束身體自由性質之處置，以達教化與治療之目
    的，乃為刑罰之補充制度，本諸法治國家保障人權之原理及
    刑法之保護作用，其法律規定之內容，應受比例原則之規範
    ，使保安處分之宣告，與行為人所為行為之嚴重性、行為人
    所表現之危險性以及對於行為人未來行為之期待性相當，而
    保安處分中之強制工作，旨在對嚴重職業性犯罪及欠缺正確
    工作觀念或無正常工作因而犯罪者，強制其從事勞動，以學
    習一技之長及正確之謀生觀念，使其日後重返社會，能適應
    社會生活，此觀修正前之刑法第90條第1 項及竊盜犯贓物犯
    保安處分條例第3 條第1 項規定，均係本此意旨而制定，而
    由法院視行為人之危險性格，決定應否交付強制工作，以達
    特別預防之目的，修正後之該等規定雖刪除關於常業犯宣告
    強制工作之規定，其餘情形仍應本諸比例原則以審酌是否有
    宣告強制工作之必要（司法院大法官釋字第471 號解釋意旨
    參照）。查被告藍博成於本案之前，並無任何竊盜前科，被
    告劉明哲雖於90年及92年間各有1 次竊盜前科，然其於5 年
    內並無其他竊盜犯行，顯難認渠等係因有犯罪之習慣，或因
    遊蕩、懶散成習而為本件犯行，是本院審酌被告藍博成等2
    人犯罪情節，認判處如主文所示之刑，應認足收遏止並矯治
    渠等犯罪行為之效果。從而，本院認被告2 人尚無宣告強制
    工作之法定事由，爰不另為強制工作之宣告，併予敘明。
六、扣案之大型老虎鉗、瓦斯噴燈、美工刀及手電筒各1 支等工
    具，均為被告藍博成及劉明哲共有，且為供犯罪所用之物，
    爰依刑法第38條第1 項第2 款、第3 項前段，併予宣告沒收
    。
據上論斷，應依刑事訴訟法第284 條之1 、第273 條之1 第1 項
、第299 條第1 項前段，刑法第321 條第1 項第2 款、第3 款、
第28條、第47條第1 項、第38條第1 項第2 款，判決如主文。
本案經檢察官黃智勇到庭執行職務。
中    華    民    國  100     年    12    月    14    日
                  刑事第一庭    法  官  梁晉嘉
以上正本證明與原本無異。
如不服本判決應於收受判決後10日內向本院提出上訴書狀，並應
敘述具體理由。其未敘述上訴理由者，應於上訴期間屆滿後20日
內向本院補提理由書( 均須按他造當事人之人數附繕本) 「切勿
逕送上級法院」。告訴人或被害人如對本判決不服者，應具備理
由請求檢察官上訴，其上訴期間之計算係以檢察官收受判決正本
之日期為準。
                                書記官  楊佳紋
中    華    民    國  100     年    12    月    14    日
中華民國刑法第321條
（加重竊盜罪）
犯竊盜罪而有下列情形之一者，處 6 月以上、5 年以下有期徒
刑，得併科新臺幣 10 萬元以下罰金：
一、侵入住宅或有人居住之建築物、船艦或隱匿其內而犯之者。
二、毀越門扇、牆垣或其他安全設備而犯之者。
三、攜帶兇器而犯之者。
四、結夥三人以上而犯之者。
五、乘火災、水災或其他災害之際而犯之者。
六、在車站、埠頭、航空站或其他供水、陸、空公眾運輸之舟、
    車、航空機內而犯之者。
前項之未遂犯罰之。